【裁判字號】    98,抗,13
【裁判日期】    980122
【裁判案由】    本票裁定
【裁判全文】
臺灣臺中地方法院民事裁定                98年度抗字第13號
抗  告  人  乙○○
                        7
相  對  人  甲○○
上列抗告人與相對人間因聲請本票裁定事件，抗告人對於中華民
國97年10月27日本院簡易庭所為之裁定 (97年度司票字第9057號
)提起抗告，本院合議庭裁定如下：
    主  文
抗告駁回。
抗告程序費用新台幣壹仟元由抗告人負擔。
    理  由
一、按本票載明免除作成拒絕證書，則執票人聲請裁定准予強制
    執行時，毋庸提出已為付款提示之證據，故本票發票人對於
    執票人主張未為提示者，應負舉證之責任，此觀票據法第
    124條準用第95條但書之規定自明（最高法院84年度台抗字
    第22號裁判可供參考）。又執票人依票據法第123條規定，
    向本票發票人行使追索權時，聲請法院裁定對發票人之財產
    強制執行者，係屬非訟事件，此項聲請之裁定，及抗告法院
    之裁定，僅依非訟事件程序，以審查強制執行許可與否，並
    無確定實體上法律關係存否之效力，而法院僅就本票形式上
    之要件是否具備予以審查，即為已足，至於當事人間實體上
    之爭執，應循訴訟程序以資解決，要非非訟裁定法院所得審
    酌（最高法院56年台抗字第714號、57年台抗字第76號判例
    意旨可資參照）。
二、本件相對人主張：伊執有抗告人於民國94年9月29日簽發免
    除作成拒絕證書之本票1紙，內載票面金額新台幣（下同）
    30萬元，到期日為94年10月5日，詎屆期提示後未獲清償，
    依票據法第123條規定聲請裁定許可強制執行等情，已據其
    提出本票一紙為證。原裁定予以准許，即無不合。抗告意旨
    略以：依票據法第122條第1項規定，見票後定期付款之本票
    ，應由執票人向發票人為見票之提示，請其簽名，並記載見
    票字樣及日期。但相對人並未依法提示，於法不能直接聲請
    裁定。且系爭本票到期日既為94年10月5日，本院於97年10
    月27日始為裁定，系爭本票已罹於3年之時效消滅，為此提
    起抗告等語。經查，依首揭說明，執票人即相對人聲請裁定
    准予強制執行時，自毋庸提出已為付款提示之證據，且抗告
    人就其主張相對人未為提示一節，應負舉證之責，抗告人就
    此並未舉證證明，是其抗告為無理由。又查，相對人既於97
    年10月2日向相對人提示系爭本票，並於97年10月3日向本院
    具狀聲請為許可強制執行之裁定，有聲請狀附卷可稽，其行
    使票據權利顯未逾本票之3年時效期間，又縱相對人行使時
    已罹時效期間，亦僅係實體上之爭執，依前開說明，應由抗
    告人另行提起訴訟，以資解決，本件非訟程序不得加以審究
    ，仍應為許可強制執行之裁定。是以本件抗告為無理由，應
    予駁回。
三、據上論結，本件抗告為無理由，依非訟事件法第46條、第21
    條第2項、第24條第1項，民事訴訟法第495條之1第1項、第
    449條第1項、第78條，裁定如主文。
中    華    民    國    98    年    1    月    22    日
                 民事第一庭    審判長法官   張瑞蘭
                               法      官   劉正中
                               法      官   陳學德
正本係照原本作成
不得再抗告。
中    華    民    國    98    年    1    月     22    日
                                      書記官


司法院資訊處製作；財團法人民間司法改革基金會備份。
